【裁判字號】    98,抗,206
【裁判日期】    980313
【裁判案由】    聲請重新審理
【裁判全文】
臺灣高等法院刑事裁定                   98年度抗字第206號
抗  告  人  臺灣板橋地方法院檢察署檢察官
被      告  甲○○
上列抗告人因被告違反毒品危害防制條例案件，不服臺灣板橋地
方法院97年度毒聲再字第12號，中華民國98年1月23日第一審駁
回聲請重新審理裁定（聲請案號：臺灣板橋地方法院檢察署97年
度毒偵字第7238號），提起抗告，本院裁定如下：
    主  文
抗告駁回。
    理  由
一、原審裁定如附件一所示。
二、抗告意旨如附件二所示。
三、經查：
（一）本件被告黃繼樑冒用其兄「甲○○」之名義應訊，檢察官
      97 年度聲觀字第1448號、97年度毒偵字第7238號並以被
      告「甲○○」名義向原審法院聲請觀察、勒戒，原審於97
      年10 月2日以97年度毒聲字第2095號裁定准許（見97年度
      毒偵字第7238號偵查卷第46頁、第47頁），被告黃繼樑乃
      以「甲○○」之名義接受觀察、勒戒。然經臺北市政府警
      察局中正第一分局將本件以「甲○○」名義於警詢時應訊
      所按捺之指紋卡，送請內政部警政署刑事警察局鑑定結果
      ，認與犯罪嫌疑人黃繼樑所留捺之指紋相符，有該局97年
      9月22日刑紋字第0970141778號鑑定書可稽（見同上偵查
      卷第77頁）。
（二）則本案檢察官聲請之對象及原審裁定之對象均為黃繼樑（
      冒名「甲○○」）而非真正之甲○○，實施刑罰權之對象
      始終為被告黃繼樑而未有錯誤，雖裁定書上之被告姓名與
      身分資料有誤寫，但不影響其全案情節及裁定本旨，應由
      原審法院依聲請或職權以裁定將受裁定人之姓名被告「甲
      ○○」等人別資料更正為被告黃繼樑，並將此裁定意旨鍵
      入前科檔案資料即可（參見最高法院70年度台上字第101
      號判例意旨、臺灣高等法院暨所屬法院71年度法律座談會
      刑事類第18號、司法院 (73)廳刑一字第645號、臺灣高等
      法院暨所屬法院90年法律座談會刑事類提案第41號），原
      審裁定認原確定裁定無重新審理事由，並無違誤。檢察官
      抗告意旨仍主張應對於被冒名之甲○○本人蒙受冤屈為重
      新審理，而指摘原裁定不當，自無理由，應予駁回。
據上論斷，應依刑事訴訟法第412條，裁定如主文。
中    華    民    國    98    年    3     月    13    日
              刑事第一庭    審判長法  官  葉騰瑞
                                  法  官  莊明彰
                                  法  官  王炳梁
以上正本證明與原本無異。
不得再抗告。
                                  書記官  陳佳伶
中    華    民    國    98    年    3     月    16    日
附件一：
臺灣板橋地方法院刑事裁定            97年度毒聲再字第12號
聲  請  人  臺灣板橋地方法院檢察署檢察官
被      告  甲○○  男  40歲（民國○○年○月○○日生）
                    身分證統一編號：Ｚ000000000號
                    住臺北縣三重市○○路8號6樓
                    居臺北縣三重市○○街112號4樓
上列聲請人因違反毒品危害防制條例案件，對於本院於民國97年
6 月20日所為之97年度毒聲字第1369號裁定，聲請重新審理，本
院裁定如下：
    主  文
聲請駁回。
    理  由
一、本件聲請意旨略以：被告甲○○因施用第一二級毒品案件，
    經本院以97年度毒聲字第2095號裁定送勒戒處所觀察、勒戒
    確定在案。惟經臺灣板橋地方法院檢察署檢察官另案偵查黃
    繼樑，發覺其冒名「甲○○」，而將前經臺北市政府警察局
    中正第一分局所查獲自稱「甲○○」之人所按捺之指紋卡指
    紋送請內政部警政署刑事警察局比對結果，與「甲○○」檔
    存指紋不符，而與黃繼樑指紋卡指紋相符，有該局97年9 月
    22日刑紋字第0970141778號鑑定書1 紙在卷可稽，認上開裁
    定因黃繼樑冒用「甲○○」之名義而誤以為被告甲○○有施
    用毒品犯行，惟因有確實證據認被告甲○○應不施以觀察、
    勒戒甚明，爰依毒品危害防制條例第20條之1第1項第5 款、
    第2 項規定聲請重新審理等語。
二、按觀察、勒戒及強制戒治之裁定確定後，有因發現確實之新
    證據足認受觀察、勒戒或強制戒治處分之人，應不施以觀察
    、勒戒或強制戒治者，受觀察、勒戒或強制戒治處分之人，
    或其法定代理人、配偶，或檢察官得以書狀敘述理由，聲請
    原裁定確定法院重新審理；聲請重新審理，應於裁定確定後
    三十日內提起。但聲請之事由，知悉在後者，自知悉知日起
    算；法院認為無重新審理之理由，或程序不合法者，應以裁
    定駁回之，毒品危害防制條例第20條之1 第1 項第5 款、第
    2 項、第4 項前段分別定有明文。然實施刑罰權之對象果始
    終未有錯誤，雖裁定書上之被告姓名與身分資料有誤寫，但
    不影響其全案情節及判決本旨，應由原審法院依聲請或職權
    以裁定將受裁定人之姓名等人別資料更正即可，尚難認原確
    定裁定所認定之事實有誤而有何重新審理事由。
三、經查：聲請人雖以被告「甲○○」名義向本院聲請觀察、勒
    戒，然經臺北市政府警察局中正第一分局將本件以「甲○○
    」名義於警詢時所按捺之指紋卡，送請內政部警政署刑事警
    察局鑑定結果，認與黃繼樑所按捺之指紋相符，有該局97年
    9 月22日刑紋字第0970141778號鑑定書1 紙在卷可稽，足認
    被告黃繼樑因涉犯毒品危害防制條例案件經警查獲，偽造「
    甲○○」之署名指印，而於警詢偵查中冒用「甲○○」之姓
    名應訊。被告黃繼樑雖冒用「甲○○」之名義應訊，惟本件
    實際上均係以被告黃繼樑作為被告而為偵查，臺灣板橋地方
    法院檢察署97年度聲觀字第1448號所聲請送觀察勒戒之對象
    ，實乃被告黃繼樑而非「甲○○」，本院97年度毒聲字第20
    95號裁定之對象，亦為檢察官所聲請觀察勒戒之對象即被告
    黃繼樑甚明。本院97年度毒聲字第2095號裁定係對犯罪之本
    人即被告黃繼樑所為，並不及於遭冒名之「甲○○」甚明。
    從而，本院97年度毒聲字第2095號裁定因被告黃繼樑冒名「
    甲○○」，而誤載被告姓名，自宜由原審裁定更正被告姓名
    及年籍資料並重行送達，「甲○○」既非本院97年度毒聲字
    第2095號裁定之受處分人，本件聲請於法即有不合，應予駁
    回。
據上論據，應依毒品危害防制條例第20條之1 第4 項前段，裁定
如主文。
中    華    民    國    98    年    1     月    23    日
                  刑事第二十庭  法  官  汪怡君
以上正本證明與原本無異
如不服本裁定應於送達後5日內向本院提出抗告狀
                                書記官  田世杰
中    華    民    國    98    年    1     月    23    日
附件二：
臺灣板橋地方法院檢察署檢察官抗告書
                                        98年度抗字第1號
                                   97年度毒偵字第7238號
    被      告  甲○○  男  40歲（民國○○年○月○○日生）
                        住臺北縣三重市○○路8號6樓
                        居臺北縣三重市○○街11號4樓
                        身分證統一編號：Ｚ000000000號
上列被告因違反毒品危害防制條例案件，經臺灣板橋地方法院於
中華民國98年1月23日為第一審裁定（97年度毒聲再字第12號）
，本檢察官於98年2月11日收受裁定正本，惟對於原裁定聲明不
服，提起抗告，並將抗告理由敘述如下：
一、本件原審以被告黃繼樑因涉犯毒品案件經警查獲，偽造「甲
    ○○」之署名指印，而於警詢偵查中冒用「甲○○」之姓名
    應訊。被告黃繼樑雖冒用「甲○○」之名義應訊，惟本件實
    際上均係以被告黃繼樑作為被告而為偵查，本署檢察官以97
    年度聲觀字第1448號聲請送觀察勒戒之對象，實乃為被告黃
    繼樑非「甲○○」，97年度毒聲字第2095號裁定對象即為被
    告黃繼樑，非及於遭冒名之「甲○○」，原裁定為誤載被告
    姓名，宜為裁定更正被告姓名年籍資料，未符重新審理之要
    件，因而駁回本署檢察官請求將97年度毒聲字第2095號重新
    審理之聲請，固非無見。惟查：按毒品危害防制條例第23條
    第2項，觀察、勒戒或強制戒治執行完畢釋放後，五年內再
    犯第10條之罪者，檢察官應依法追訴；次按觀察、勒戒及強
    制戒治之裁定確定後，有因發現確實之新證據足認受觀察、
    勒戒或強制戒治處分之人，應不施以觀察、勒戒或強制戒治
    者，受觀察、勒戒或強制戒治處分之人，或其法定代理人、
    配偶，或檢察官得以書狀敘述理由，聲請原裁定確定法院重
    新審理，同法第20條之1第1項第5款，亦有明文。
二、本件被告黃繼樑雖於94年6月15日因初犯毒品案件執行觀察
    、勒戒，因有施用傾向於94年8月16日接續執行強制戒治至9
    5年4月21日停止其處分釋放出所，至95年8月14日強制戒治
    期滿執行完畢，然被告復於97年8月23日再犯施用毒品案件
    ，距上開強制戒治執行完畢仍屬於5年內，揆諸上開說明，
    自應逕行追訴，不得再重行執行觀察、勒戒。詎原審疏未詳
    究，誤認被告黃繼樑本次再犯毒品案件，距上開執行強制戒
    治完畢釋放出所日已逾5年，應重行執行觀察、勒戒，而為
    觀察、勒戒之裁定容有違誤，揆諸上開法條意旨，被告黃繼
    樑於強制戒治執行完畢後，5年內再犯毒品犯行，應逕行追
    訴，而非重行執行觀察、勒戒。綜上說明原審97年度毒聲字
    第2095號裁定即屬對應不施以觀察、勒戒或強制戒治者，而
    裁定令其受觀察、勒戒或強制戒治，應該當毒品危害防制條
    例第20條之1第1項第5款要件，而得以聲請原裁定重新審理
    。
三、本件原審裁定，既有上開違誤，爰依刑事訴訟法第403條第1
    項提起抗告，請將原裁定撤銷，更為適當合法之裁判。
    此  致
臺灣板橋地方法院  轉送
臺灣高等法院
中    華    民    國    98    年    2     月    12    日
                              檢  察  官  盧筱筠
                                          王乙軒


司法院資訊處製作；財團法人民間司法改革基金會備份。
